臺灣苗栗地方法院刑事裁定　　　　　　　 96年度聲判字第4號
聲　請　人　甲○○
代　理　人　李建德律師
被　　　告　乙○○
上列聲請人因告訴被告過失傷害案件，不服臺灣高等法院臺中分
院檢察署檢察長於中華民國96年3 月28日以96年度上聲議字第50
3 號駁回再議之處分（原偵查案號：臺灣苗栗地方法院檢察署95
年度偵字第4372號），聲請交付審判，本院裁定如下：
    主  文
聲請駁回。
    理  由
一、按告訴人不服上級法院檢察署檢察長或檢察總長認再議為無
    理由而駁回之處分者，得於接受處分書後10日內委任律師提
    出理由狀，向該管第一審法院聲請交付審判，刑事訴訟法第
    258 條之1 定有明文。本案聲請人即告訴人甲○○（下稱聲
    請人）以被告乙○○涉犯過失傷害罪嫌，向臺灣苗栗地方法
    院檢察署檢察官提出告訴，經該署檢察官於民國96年2 月9
    日以95年度偵字第4372號為不起訴處分後，聲請人不服，聲
    請再議，又經臺灣高等法院臺中分院檢察署檢察長以再議為
    無理由，於96年3 月28日以96年度上聲議字第503 號處分書
    駁回再議之聲請，並於96年4 月14日送達予聲請人，聲請人
    於同年月18日委任律師向本院聲請交付審判等情，有上開不
    起訴處分書、駁回再議處分書、刑事交付審判聲請狀在卷可
    稽，並經本院調閱上開案卷查明無訛，是聲請人聲請交付審
    判程序上已符合規定，合先敘明。
二、聲請交付審判意旨略以：
  (一)汽車駕駛人雖可信賴其他參與交通之對方亦能遵守交通規則
    ，同時為必要之注意，謹慎採取適當之行動，而對於不可知
    之對方違規行為並無預防之義務，然因對於違規行為所導致
    之危險，若屬已可預見，且依法律、契約、習慣、法理及日
    常生活經驗等，在不超越社會相當性之範圍應有注意之義務
    者，自仍有以一定之行為避免結果發生之義務。因此，關於
    他人之違規事實已極明顯，同時有充足之時間可採取適當之
    措施以避免發生交通事故之結果時，即不得以信賴他方定能
    遵守交通規則為由，以免除自己之責任（參照最高法院74年
    臺上字第4219號判例要旨）。據此，在被害人違反交通秩序
    的行動顯明而易於預見，行為人即不得主張信賴原則。又汽
    車行駛時，駕駛人應注意車前狀況及兩車併行之間隔，並隨
    時採取必要之安全措施；行為人雖非故意，但按其情節應注
    意並能注意，而不注意者，為過失，道路交通安全規則第94
    條第3 項、刑法第14條定有明文。
  (二)查被告乙○○警詢供稱：「... 當我駕車行經事故地點時，
    號誌燈是紅燈有綠色左轉箭頭燈，我就打方向燈欲左轉，當
    左轉時就發現一台機車從對面騎過來，我就緊急剎車但仍閃
    避不及，發生擦撞... 」；偵查時供稱：「... 開到與新台
    13 線 交叉路口要左轉往竹南方向，我離路口7 、80公尺處
    是黃燈，約5 、60公尺處就看到紅燈可以左轉，所以我便沒
    有停下來，就直接通過路口要左轉，... 我的車剛過了停止
    線，我看到甲○○，甲○○約在他的停止線處... 」，及證
    人楊俊展警詢供稱：「... 我們行經外環道路要左轉時，我
    看到對向車道一部機車行駛過來，我就趕快跟駕駛講，有車
    ，然後我們車輛就往左方閃避，結果閃避不及該部機車與我
    們在路口發生碰撞... 」，足徵被告對聲請人違規闖紅燈之
    事實已極明顯，且對於違規行為所導致之危險，屬已可預見
    ，仍有注意之義務，為一定之行為以避免結果發生。
  (三)復查道路交通事故圖尚未標示有煞車痕跡，被告是否有緊急
    煞車？且隨時採取必要之安全措施，以避免結果發生？被告
    車輛往左方閃避，是否為閃避聲請人所致？抑或被告為搶道
    提前左轉？尤其重要之點，該路口至少有30公尺寬，屬多時
    段號誌，被告距離約5 、60公尺處就看到紅燈可以左轉，沒
    有停下來而直接通過路口要左轉，是否因而撞上直行尚未完
    全通過該路口之聲請人？故依上開判例及法條規定，被告未
    盡注意義務不得主張信賴原則。
  (四)是以，臺灣高等法院臺中分院檢察署未查明此節，認為被告
    已遵守交通規則，縱有死傷結果之發生，其行為仍難認有過
    失，實嫌速斷。聲請人不服本案不起訴處分及再議駁回處分
    所依憑之理由，爰依刑事訴訟法第258 條之1 規定聲請交付
    審判等語。
三、經查：
  (一)按法院認交付審判之聲請不合法或無理由者，應駁回之，刑
    事訴訟法第258 條之3 第2 項前段定有明文。又刑事訴訟法
    於91年2 月8 日經修正公布，新增前述第258 條之1 規定，
    此乃對於「檢察官不起訴或緩起訴裁量權」制衡之一種外部
    監督機制，法院僅就檢察官所為不起訴或緩起訴之處分是否
    合法妥當加以審查，以防止檢察機關濫權。再者，法院於審
    查交付審判之聲請有無理由時，除認為告訴人所指摘不利被
    告之事證未經檢察機關詳為調查或斟酌，或不起訴處分書所
    載理由違背經驗法則、論理法則或其他證據法則，否則，不
    宜率予交付審判（法院辦理刑事訴訟案件應行注意事項第13
    4 項參照）；至上開所謂告訴人所指摘不利被告之事證未經
    檢察機關詳為調查，係指告訴人所提出請求調查之證據，檢
    察官未予調查，且若經調查，即足以動搖原偵查檢察官事實
    之認定及處分之決定，倘調查結果，尚不足以動搖原事實之
    認定及處分之決定者，仍不能率予交付審判。
  (二)本件臺灣高等法院臺中分院檢察署駁回聲請人再議聲請，已
    於其駁回處分書中詳細論列聲請人原告訴意旨、原檢察官不
    起訴處分之理由、聲請人聲請再議理由以及駁回處分之理由
    。其中駁回處分之主要理由並已詳細敘明：依證人即目擊車
    禍之李宗霖、乘坐被告所駕駛車輛之楊俊展及目擊車禍之聲
    請人友人劉國權之證詞，堪認本件聲請人於事故當時確有闖
    越紅燈行駛之事實。又聲請人雖認被告於撞擊後停滯位置係
    在逆向之新台13甲線之南下車道上，顯有違規搶道提前左轉
    之情，然證人楊俊展已證稱：「因左轉時看見對向車道有機
    車行駛過來，我就趕快跟駕駛講有車，然後我們車輛就往左
    方閃避，結果閃避不及該部機車與我們在路口發生碰撞」等
    語，是被告係因閃避聲請人之機車而偏左行駛，導致最後停
    車位置在逆向車道，尚難遽此推測被告有爭道搶先左轉之違
    規行為。依據信賴原則，被告已遵守交通規則且為必要之注
    意，縱有死傷結果之發生，其行為仍難認有何過失。此外，
    就聲請人質疑證人李宗霖未能見及其行車方向部分，亦敘明
    證人李宗霖行駛方向係由西往東，依卷附苗栗縣警察局道路
    交通事故照片所示，確實可以看見聲請人行駛方向之號誌燈
    號，聲請人前揭所述容有誤會等情。核其所敘理由，於取捨
    證據、認定事實以至適用法律，均有所據，並無違背經驗法
    則、論理法則或其他證據法則之處，故無依法應予交付審判
    之情事。
  (三)茲再就聲請人不服該再議處分所提出之主要理由，依序說明
    如下：
  1.查本件肇事路段即苗栗縣造橋鄉造橋村台13甲線5.9 公里南
    下車道與外環道（即新台13甲線）交叉路口，為三岔路之丁
    字路口，設有輪放式之號誌管制，事故發生時號誌運作正常
    ，此有苗栗縣警察局道路交通事故調查報告表(一)、(二)、道路
    交通事故現場圖及現場照片在卷可稽，而證人即目擊車禍之
    李宗霖於警詢及偵查中均證稱：伊與聲請人及被告均不認識
    ，當天伊駕駛小貨車送貨，沿外環道路（即新台13甲線）由
    西向東行駛，至與台13甲線交岔路口時，伊先等紅燈，等到
    路口顯示紅燈有綠色右轉號誌時，起步準備右轉，伊有注意
    看左側有無來車，伊有看到聲請人所騎乘之KUL-372 號重型
    機車剛超過停止線，當時聲請人行駛之方向路口是紅燈，而
    63700-KX號自小客車由南向北方向是何號誌，伊不清楚等語
    ；證人即乘坐被告所駕駛自小客車之楊俊展於警詢、偵查中
    亦證稱：事故發生時伊乘坐被告駕駛之車牌號碼6370－KX號
    自用小客車伊係行駛台13甲線南往北方向內側車道要轉左轉
    外環道，聲請人所騎乘之機車則係行駛台13甲線北往南方向
    直行，到外環路口時要左轉時，伊看到對向車道有一部機車
    行駛過來，伊趕快跟駕駛講有車，被告就往左方閃避，但閃
    避不及而發生碰撞，當時伊行駛之方向號誌是紅燈有綠色左
    轉箭頭號誌等語；證人即目擊車禍之劉國權於警詢、偵查中
    則證述：交通事故發生當時伊與公司同事甲○○（即聲請人
    ）各騎一部機車從公司出發，行駛台13甲線北往南方向，伊
    要到苗栗的診所，而甲○○要回家，甲○○當時行駛在伊前
    面，行至事故地點時，伊看見前方號誌是紅燈，便減速停車
    等待綠燈，當伊把車停住時，就看見甲○○在路口跟自小客
    車發生碰撞交通事故，伊到路口時之車速約每小時3 、40公
    里，甲○○的車速比伊快一些，甲○○約行駛在伊前方20公
    尺等語，相互勾稽上開證人之證詞，足見聲請人行駛至該交
    岔路口時，未依循號誌指示即貿然前行。再者，臺灣苗栗地
    方法院檢察署檢察官經調閱肇事路口之監視光碟片勘驗結果
    為：聲請人所騎乘機車行向之燈號顯示紅燈，機車行經該路
    口並未停下或減速，仍往前直行，另被告所駕駛之自用小客
    車行向之燈號顯示紅燈、左轉綠燈之燈號，自用小客車左轉
    時與直行之機車相撞，此亦有勘驗筆錄在卷足參，益徵車禍
    事故發生時，聲請人確實未循號誌指示闖紅燈，貿然超越停
    止線欲穿越路口。聲請人雖質以事故發生當時，係被告左轉
    時撞上綠燈直行尚未完全通過該路口之聲請人云云，顯與事
    實不符，實難憑採。
  2.又觀諸卷附之道路交通事故現場圖所示，被告車輛與聲請人
    所騎乘之機車碰撞後，瞬間即停住，並無繼續往前滑地衝撞
    ，亦無明顯之煞車痕跡，足見被告車速不快；參以被告於警
    詢及偵查中始終供稱其當時行車速度約為時速40至50公里等
    情，堪認所述當時時速為40至50公里等情，當屬可採。是以
    ，被告行車時速並未逾現場限速60公里之規定。再者，依被
    告及證人楊俊展供述，被告係在車輛剛過停止線欲作左轉時
    見到聲請人，而肇事後被告車輛之車頭距離停止線之距離約
    為9 公尺，以被告自承每小時時速40至50公里計算，每秒約
    可前進12.5公尺，而一般人之反應時間約為0.75秒，有汽車
    行駛距離及反應距離一覽表在卷可稽，是被告反應時間經過
    之距離約為9.4 公尺，由此觀之，本件被告發現聲請人至發
    生撞擊之距離，已顯然少於一般人應有之反應距離。從而，
    被告行進方向之燈號為綠燈，其自有優先路權，本得優先通
    行，其又係依正常速度行駛，於甫超過停止線見到聲請人闖
    越紅燈時，已採取往左閃避措施，此業據證人楊俊展證述明
    確，並有被告車輛肇事後停放之位置確係逆向停在新台13甲
    線南下車道上等情可參，雖因被告行進速度約每小時40至50
    公里，依一般正常人之反應速度，仍不免撞到聲請人之機車
    ，然被告行駛時已注意車前狀況，並已採取必要及可能之安
    全措施即往左閃避，難認被告有何過失可言。另被告見聲請
    人違規闖越紅燈之駕駛行為，將其車輛往左偏駛，自物理上
    言之，係可拉長與聲請人機車之相對距離，進而可延長其個
    人與聲請人車輛碰撞之反應時間，屬正常且正確之反應，當
    不可因其車輛已偏離其原駕駛之車道，而遽認係不當之駕駛
    行為，反科以刑責。被告既已遵守相關之交通法令規定，並
    盡相當之注意義務，防免危險發生，其當能信賴聲請人亦遵
    守交通規則，並盡同等注意義務。本件應係肇因於聲請人之
    違規行為所致，本於信賴原則，自難認被告就本件交通事故
    有過失可言。
  (四)綜上，聲請人於本案中所提出之各項事證及指述，並無法明
    確證實被告有過失傷害之情，且依據現有事證，亦查無其他
    具體積極事證足資佐證被告有何過失傷害之犯行，本院自難
    遽以認定被告有何過失傷害之犯行。聲請人雖提出各項質疑
    ，然依據現有事證，尚不足以使承辦檢察官對於被告涉犯過
    失傷害罪嫌，達到合理懷疑而提起公訴之程度；亦即該等偵
    查卷內尚無足以跨越起訴門檻之積極證據存在。聲請人再執
    陳詞遽指被告應負過失傷害罪責，及指摘駁回再議處分書之
    理由違誤，並遽以聲請交付審判為無理由，依法應予駁回。
四、依刑事訴訟法第258 條之3 第2 項前段，裁定如主文。
中　　華　　民　　國　　96　　年　　5 　　月　　23　　日
                  刑事第一庭    審判長法  官  劉興浪
                                      法  官  羅貞元
                                      法　官　林佩儒
上正本證明與原本無異。
不得抗告。
   　　                     　　      書記官　葉俊宏
中　　華　　民　　國　　96　　年　　5 　　月　　23　　日
